【裁判字號】    92,交抗,325
【裁判日期】    920716
【裁判案由】    違反道路交通管理處罰條例
【裁判全文】
臺灣高等法院交通事件裁定                        九十二年度交抗字第三二五號
    抗  告  人  甲○○
    即受處分人
右抗告人因違反道路交通管理處罰條例案件，不服臺灣士林地方法院，中華民國九十
二年一月二十九日所為裁定（九十一年度交聲字第八八七號），提起抗告，本院裁定
如左：
    主  文
抗告駁回。
    理  由
一、本件原裁定以原處分意旨略以異議人甲○○於民國九十年四月二十九日十七時四
    十二分，駕駛ＨＺ─五○九五號自小客車，行經基隆縣瑞八公路與明燈路口時，
    違規闖紅燈，認異議人違反道路交通管理處罰條例第五十三條之規定，而裁處異
    議人罰鍰新台幣三千六百元，並依道路交通管理處罰條例第六十三條第一項記違
    規點數三點之處分。及異議意旨則以：當時異議人駕車行於瑞八公路之子平橋上
    ，於下子平橋欲右轉明燈路時（當時該路口號誌直行為紅燈，惟有右轉之綠燈號
    誌），因指揮之義交手勢指向中正路，異議人遂循義交之手勢直行入中正路，惟
    竟遭警察攔停，並告知異議人闖紅燈。異議人實係依義交之手勢駕駛，並未違規
    ，且開單之警員亦未交付舉發違反道路交通管理事件通知單予異議人，使異議人
    有申訴之機會，裁決機關不查，逕予裁決，為此聲明異議云云。查：(1)依異議人
    之陳述及其所繪之現場圖，堪認當時異議人係駕車行於基隆縣瑞八公路，於下瑞
    八公路之子平橋時，依瑞八公路與明燈路交岔路口之號誌，直行為紅燈，右轉明
    燈路之號誌為綠燈，而異議人係於過明燈路與瑞八公路之瑞八公路與中正路口為
    警攔下，依上，堪認異議人駕車非右轉明燈路，而係直行瑞八公路於中正路口時
    為警攔下。(2)次據證人即舉發之警員莊宗富於原審九十一年九月二十六日訊問時
    結證稱：「當時異議人是宜蘭往基隆的方向行走，他在子平橋上好像要右轉但是
    遲疑了一下，又直行往中正路方向，因為他闖紅燈，所以我就攔他」、「我製作
    舉發單時，一定有看到違規的事情我才會舉發」等語。(3)依上二端，堪認異議人
    駕車行經瑞八公路及明燈路交岔路口時，確有闖紅燈之情事。(4)異議人雖辯以：
    係依義交之手勢行駛云云，然查據證人莊宗富於本院陳稱：攔下異議人開罰單時
    ，異議人並未陳稱其依義交手勢行駛之類的話，而開罰單時，義交仍在原地指揮
    交通，並未過來等語。查倘義交有指揮異議人紅燈直行之情事，則異議人為警攔
    下時，何不當場向警員莊宗富述明，以便立即詢問該義交，且若義交有指揮異議
    人紅燈直行，衡情於異議人為莊宗富攔下開立罰單時，該義交應會向該警員澄清
    ，而無仍在原地指揮交通之理。查異議人未當場陳明，該義交亦未向莊宗富說明
    ，顯見斯時該義交應無指揮要異議人闖紅燈直行之手勢，異議人所辯，顯難採信
    。(5)按行為人經當場舉發者，被查獲之行為人為受處分人時，應將該通知單填記
    後交付該行為人簽名或蓋章收受之；拒絕簽章者，並記明其事由，視為已收受，
    此違反道路交通管理事件統一裁罰標準及處理細則第十一條第一項第一款有明文
    規定。查於莊宗富開立異議人闖紅燈之舉發違反道路交通管理事件通知單時，異
    議人詢問莊宗富若不服可否拒簽，莊宗富答稱可等情，業據異議人承明，而證人
    莊宗富於本院亦證稱：要給異議人舉發違反道路交通管理事件通知單，但異議人
    拒絕簽名，故未給異議人，並在該通知單上註記上開情事等語，此外並有註記「
    不承認違規事實，拒簽」之舉發違反道路交通管理事件通知單附卷可參。揆諸前
    開規定，自應視為異議人已收受該舉發違反道路交通管理事件通知單，異議人辯
    稱：警員未交付，其未收受該通知單云云，顯難採信。綜據上述，堪認異議人於
    前開時地，確有行經有燈光號誌管制之交岔路口闖紅燈之違規行為無訛，是原處
    分機關認異議人違反道路交通管理處罰條例第五十三條之規定，而依道路交通管
    理處罰條例第五十三條、第六十三條第一項第三款之規定，裁處異議人罰鍰新台
    幣三千六百元，並記違規點數三點之處分，核無不當，異議人聲明異議並無理由
    ，應予駁回。
二、抗告意旨略以本件想必是義交之手勢有嚴重瑕疵，故抗告人遲疑地朝位於中正路
    口之莊員方向駛去，然而莊員既已感覺抗告人之遲疑，依其專業執法之交通員警
    ，於舉發過程中抗告人已表示不服，為顧及抗告人之權益，理應依當時之路況，
    主動詢問義交之手勢為何，中正路乃是同為右轉之另一叉路，並非直行中正路，
    抗告人當時稱不服是否可以拒簽，此乃針對簽認事項，而莊員卻以此為由不給抗
    告人舉發單，是否影響抗告人於期限內繳納或到案聽候裁決之權益。
三、按汽車駕駛人，行經有燈光號誌管制之交岔路口闖紅燈者，處新台幣一千八百元
    以上五千四百元以下罰鍰；又違反道路交通管理處罰條例第五十三條規定者，除
    依原條款處罰鍰外，並記違規點數三點，此修正前道路交通管理處罰條例第五十
    三條、第六十三第一項第三款定有明文。又車輛面對圓形紅燈之行車管制號誌，
    表示禁止通行，不得超越停止線或進入路口，車輛面對與圓形紅燈同亮之箭頭綠
    燈時，得依箭頭綠燈之指示行進，道路交通標誌標線號誌設置規則第二百零六第
    五款第一目、第二目定有明文。查抗告人甲○○於民國九十年四月二十九日十七
    時四十二分，駕駛ＨＺ─五○九五號自小客車，行經基隆縣瑞八公路與明燈路口
    時，違規闖紅燈等事實，業據證人即舉發之警員莊宗富證述明確，抗告人亦承認
    有在前揭路段被警攔停，復有舉發違反道路交通管理事件通知單在卷可稽，且依
    抗告人提出之現場圖所示，抗告人於下瑞八公路之子平橋時，依瑞八公路與明燈
    路交岔路口之號誌，直行為紅燈，右轉明燈路之號誌為綠燈，而抗告人係於過明
    燈路與瑞八公路之瑞八公路與中正路口為警攔下，抗告人既越過交岔之明燈路再
    轉中正路，即屬於需視直行方向之燈號，依抗告人之車子之行向，要轉中正路，
    須直行之燈號為綠燈時，才能直行再右轉中正路，該中正路非屬可以紅燈右轉之
    路段，抗告人既於直行之燈號為紅燈時，直行越過交岔之明燈路再轉中正路，自
    屬闖紅燈之行為，抗告人違規之事實明確，雖抗告人稱想必是義交之手勢有嚴重
    瑕疵，惟抗告人並未舉證證明與事實相符，自無可採，況證人即舉發之警員莊宗
    富稱當時義交係在控制燈號，並未見有義交指示抗告人直行之情形，抗告人於前
    揭闖紅燈時有所遲疑，證人即舉發之警員莊宗富，依法並不需要去猜測抗告人為
    何遲疑，再抗告人如確係依義交之手勢前行，一般人於此情況下經警攔停，必會
    向警員申述係義交指示其前行，但抗告人當時並未向執勤之警員莊宗富申述此點
    ，業據證人即警員莊宗富證明屬實，抗告人於原審亦未陳述其有向警員莊宗富申
    述此點，是抗告人此部分之所述，自無可採，又按行為人經當場舉發者，被查獲
    之行為人為受處分人時，應將該通知單填記後交付該行為人簽名或蓋章收受之；
    拒絕簽章者，並記明其事由，視為已收受，違反道路交通管理事件統一裁罰標準
    及處理細則（現改為違反道路交通管理事件統一裁罰基準及處理細則）第十一條
    第一項第一款亦有明文規定。查警員莊宗富開立抗告人闖紅燈之舉發違反道路交
    通管理事件通知單時，要給抗告人舉發違反道路交通管理事件通知單，但抗告人
    拒絕簽名，故未給異議人，並在該通知單上註記上開情事等語，並有註記「不承
    認違規事實，拒簽」等，業據證人即舉發之警員莊宗富證述明確，並有舉發違反
    道路交通管理事件通知單附卷可參，警員莊宗富已依法為之，抗告人如需該通知
    單，自可向該員警表明，該員警當會依法處理，抗告人既未表明而拒簽，警員既
    已依法為之，抗告人之抗告自屬無理由，本件抗告人違規之事實明確，原裁定認
    原處分機關援引前開規定對抗告人裁處罰鍰新台幣三千六百元，並記違規點數三
    點之處分，核無不當，而駁回抗告人於原審之異議，揆諸前揭之規定，並無違誤
    ，抗告人之抗告為無理由，應予駁回。
四、依道路交通管理處罰條例第八十九條，道路交通案件處理辦法第二十六條，刑事
    訴訟法第四百十二條裁定如主文。
中      華      民      國    九十二    年     七       月     十六   日
                              臺灣高等法院交通法庭
                                  審判長法  官  陳  正  雄
                                        法  官  許  錦  印
                                        法  官  許  宗  和
右正本證明與原本無異。
不得再抗告。
                                        書記官  廖  艷  莉
中      華      民      國    九十二    年     七       月     十六   日


司法院資訊處製作；財團法人民間司法改革基金會備份。
